最高法院刑事判決　　　　　　　　　　　　　　　　八十八年度台非字第一九二號
　　上訴人　最高法院檢察署檢察總長
　　被　告　甲○○
　　　　　　乙○○
右上訴人因被告等煙毒案件，對於台灣高等法院高雄分院中華民國八十七年三月三十
一日第二審確定判決 (八十七年度上訴字第四五六號，起訴案號：台灣高雄地方法院
檢察署八十六年度偵字第二一八八七、二一一七三號) ，認為部分違法，提起非常上
訴，本院判決如左：
    主  文
原判決及第一審判決關於未諭知沒收違背法令之部分撤銷。
    理  由
非常上訴理由稱：「按販賣毒品所得之財物，依肅清煙毒條例第十三條規定，應予沒
收，且不以當場搜獲扣押者為限，均應宣告沒收。最高法院六十六年度第八次刑庭庭
推總會議決議有案可稽。本件原判決以第一審法院依憑證據，認定被告乙○○基於販
賣毒品圖利之概括犯意，自八十六年五月某日起至同年六月底某日止，連續在高雄市
旗津區之不詳地點，多次以每小包新台幣 (下同) 二千至五千元之價格，將毒品海洛
因售予雲冠中六次。被告甲○○亦基於販賣毒品圖利之概括犯意，於八十六年七月間
，先後在高雄縣梓官鄉同安官 (按應係同安宮之誤) 附近，多次以每小包二千元之價
格，將毒品海洛因售予雲冠中約六、七次等情，因而適用肅清煙毒條例第五條第一項
分別論處被告等罪刑之判決，並無不合，予以維持，將被告等之上訴駁回，雖非無見
。惟查被告等因販賣毒品所得之金錢，無論有無搜獲扣押，依首揭說明，均應分別諭
知沒收，始為適法，乃第一審法院判決竟漏未諭知，顯有未合，被告等上訴後，原審
法院判決時，不予糾正改判，均有違背法令，案經確定，爰依刑事訴訟法第四百四十
一條、第四百四十三條提起非常上訴，以資糾正」等語。
本院按判決不適用法則或適用不當者，為違背法令，刑事訴訟法第三百七十八條定有
明文。又販賣煙毒所得之財物沒收之，亦為肅清煙毒條例第十三條第一項所明定；此
項規定，係刑法第三十八條第一項第三款、第三項但書之特別規定，採義務沒收主義
，故販賣毒品所得之金錢，如能認定確係販賣毒品所得之款項，均應宣告沒收，不以
當場搜獲扣押者為限。本件原判決引用第一審判決書記載之事實、證據及理由，認定
被告乙○○基於販賣毒品圖利之概括犯意，自民國八十六年五月某日起至同年六月底
某日止，連續在高雄市旗津區之不詳地點，多次以每小包二千至五千元之價格，將毒
品海洛因售予雲冠中六次。又被告甲○○亦基於販賣毒品圖利之概括犯意，於八十六
年七月間，先後在高雄縣梓官鄉同安宮附近，多次以每小包二千元之價格，將毒品海
洛因售予雲冠中約六、七次等情，因而維持第一審適用肅清煙毒條例第五條第一項規
定，分別論處被告等連續販賣毒品罪刑之判決，並駁回其等在第二審之上訴。惟原判
決既認定被告等販賣毒品而各有金錢所得，第一審判決未依上開規定分別為沒收之諭
知，被告等提起上訴，原審未加以糾正，仍予維持，均有適用法則不當之違法。案經
確定，非常上訴意旨，執以指摘，洵有理由。惟原判決及第一審判決尚非不利於被告
，應由本院將原判決及第一審判決關於該違背法令部分撤銷，以資糾正。
據上論結，應依刑事訴訟法第四百四十七條第一項第一款前段，判決如主文。
中      華      民      國    八十八    年      七      月    二十二    日
                              最高法院刑事第十一庭
                                  審判長法官  陳  炳  煌
                                        法官  陳  正  庸
                                        法官  陳  世  雄
                                        法官  陳  東  誥
                                        法官  張  春  福
      右正本證明與原本無異
                                              書  記  官
中      華      民      國    八十八    年      七      月    二十六    日
